【裁判字號】    92,台上,6940
【裁判日期】    921211
【裁判案由】    違反商業會計法
【裁判全文】
最高法院刑事判決                              九十二年度台上字第六九四０號
    上  訴  人  甲○○
右上訴人因違反商業會計法案件，不服台灣高等法院高雄分院中華民國九十年五月二
十九日第二審判決︵九十年度上訴字第三八七號，起訴案號：台灣高雄地方法院檢察
署八十八年度偵字第二五八五五號︶，提起上訴，本院判決如左：
    主  文
上訴駁回。
    理  由
按刑事訴訟法第三百七十七條規定，上訴於第三審法院，非以判決違背法令為理由，
不得為之。是提起第三審上訴，應以原判決違背法令為理由，係屬法定要件。如果上
訴理由狀並未依據卷內訴訟資料，具體指摘原判決不適用何種法則或如何適用不當，
或所指摘原判決違法情事，顯與法律規定得為第三審上訴理由之違法情形，不相適合
時，均應認其上訴為違背法律上之程式，予以駁回。本件原判決認定上訴人甲○○有
其事實欄所載之犯行，已詳述其所憑之證據及認定之理由。對於上訴人所為未借牌予
他人，係標得工程後轉包予許慶福、鄭繁正，未幫助其等逃漏稅捐等語之辯解，認係
空言飾詞，不足採信，亦依調查所得之證據資料詳加指駁及說明。因而維持第一審依
牽連犯從一重論處上訴人商業負責人以明知為不實之事項，而填製會計憑證罪刑︵處
有期徒刑六月︶之判決，駁回上訴人在第二審之上訴。上訴人仍表不服，提起第三審
上訴，就違反商業會計法部分其上訴意旨略謂：︵一︶、上訴人迭次主張於法務部調
查局東部地區機動工作組︵下稱東機組︶係受調查員拍桌子、喝斥等脅迫方法始為不
實之自白，並請求調閱該詢問之錄音帶及錄影帶，原審並未調查亦未於判決理由內說
明，有證據調查未盡及理由不備之違法。︵二︶、商業負責人填載會計憑證係商業會
計法規定之義務，並非附隨其業務而製作之文書，不實之會計憑證當然吸收不實之文
書，原判決認上訴人填載不實之統一發票係犯刑法第二百十五條之偽造業務文書罪及
商業會計法第七十一條第一款之填載不實會計憑證罪，二罪係屬法規競合，有適用法
則不當之違誤云云。惟查：︵一︶、依卷內資料，上訴人於原審就其於東機組所為自
白僅稱係詢問之調查員要伊這樣講，並未抗辯受脅迫或其他不正之方法取供，亦未請
求就自白非出於任意性加以調查，而其自白經調查結果與鄭繁正供述符合，並有國立
陽明大學付工程款予上訴人所屬之利耿企業有限公司，及該公司轉付予鄭繁正之相關
帳戶資料可稽，足認與事實相符，原判決乃予以採信並詳為說明其理由，因而未就其
自白之任意性為無益之調查，毋庸於理由內特加說明，自無證據調查未盡及判決理由
不備之違法可言。︵二︶、商業會計法第七十一條第一款之商業負責人，以明知為不
實之事項而填製會計憑證，原含有業務上登載不實之本質，與刑法第二百十五條之從
事業務之人明知為不實之事項而登載於業務上文書罪，皆規範處罰同一之登載不實行
為，應屬法規競合，原判決以上開理由認統一發票係屬會計憑證，上訴人為不實之登
載，依特別法優於普通法之原則，應優先適用商業會計法第七十一條第一款之罪論處
，其適用法則並無不合。依上開說明，本件此部分之上訴殊難認已具備首揭法定形式
要件，為違背法律上之程式，應予駁回。原判決認上訴人尚牽連犯稅捐稽徵法第四十
三條第一項幫助逃漏稅捐罪部分，核屬刑事訴訟法第三百七十六條第一款之罪名，違
反商業會計法重罪部分之上訴，既不合法，自無從就此不得上訴第三審輕罪部分併為
實體上之審判，此部分之上訴，顯非適法，應併予駁回。
據上論結，應依刑事訴訟法第三百九十五條前段，判決如主文。
中      華      民      國    九十二    年     十二     月     十一     日
                              最高法院刑事第十一庭
                                  審判長法官  張  淳  淙
                                        法官  謝  俊  雄
                                        法官  蘇  振  堂
                                        法官  張  春  福
                                        法官  呂  丹  玉
      右正本證明與原本無異
                                              書  記  官
中      華      民      國    九十二    年     十二     月     十七     日
                                                                        Ｍ


司法院資訊處製作；財團法人民間司法改革基金會備份。
